【裁判字號】    98,審訴,2817
【裁判日期】    990129
【裁判案由】    毒品危害防制條例
【裁判全文】
臺灣桃園地方法院刑事判決            98年度審訴字第2817號
公  訴  人  臺灣桃園地方法院檢察署檢察官
被      告  甲○○
選任辯護人 羅美鈴律師
上列被告因違反毒品危害防制條例案件，經檢察官提起公訴（98
年度毒偵字第1509號），被告於本院準備程序進行中，就被訴事
實為有罪之陳述，經本院告知簡式審判程序意旨，並聽取公訴人
及被告之意見後，本院合議庭裁定改依簡式審判程序審理，茲判
決如下：
    主    文
甲○○轉讓第三級毒品，處有期徒刑貳年，緩刑伍年，緩刑期間
付保護管束，並應向公庫支付新臺幣貳拾萬元。扣案之第三級毒
品愷他命壹包含袋（驗餘淨重肆拾捌點壹伍公克）、電子磅秤壹
個及門號為0000000000號之行動電話壹支均沒收。
    事實及理由
一、犯罪事實：緣甲○○與何明樺（另由檢察官為不起訴處分）
    係多年朋友關係，甲○○明知愷他命係屬毒品危害防制條例
    所列之第三級毒品，不得轉讓，惟因甲○○告知何明樺其可
    購得較便宜之愷他命，故和何明樺約定由甲○○購得第三級
    毒品愷他命後，再以原價轉讓予何明樺。甲○○遂先向姓名
    年籍不詳綽號「俊傑」之成年男子以新臺幣（下同）44,500
    元之價格購入150 公克之第三級毒品愷他命後，除部分供自
    己施用外，另基於轉讓毒品之犯意（無賺取差價之營利犯意
    ），以其所使用門號為0000000000號行動電話作為轉讓毒品
    之聯絡工具，於民國98年1 月5 日21時許，何明樺先以其所
    使用門號為0000000000號行動電話與甲○○聯絡轉讓毒品事
    宜，俟於同日22時許，在桃園縣中壢市○○○ 路221 號前，
    於甲○○所駕駛牌照號碼為1762-MN 號之自用小客車內，以
    其所有而放置於何明樺租屋處之電子磅秤將其所購得之上開
    愷他命秤重48.79 公克後，再以相同未賺取差價之價格，轉
    讓第三級毒品愷他命1 包（驗前毛重48.79 公克，空包裝重
    0.43公克，因鑑驗使用費失0.21公克，驗餘淨重48.15 公克
    ，驗前純質淨重46.90 公克，含與毒品無法析離之包裝袋1
    個）予何明樺（已逾行政院98年11月20日院臺法字第098007
    3647B 號令訂定發布之轉讓毒品加重其刑之數量標準第2 條
    第1 項第3 款之「淨重20公克以上」之標準），並因轉讓第
    三級毒品愷他命而得款14,500元。嗣於同日22時45分許，因
    甲○○及何明樺行跡可疑，為警在上開地點查獲，並當場於
    何明樺身上扣得上開毒品及電子磅秤1 台，暨於甲○○住處
    扣得第三級毒品愷他命7 包（驗前合計毛重156.29公克）、
    帳冊1 份及甲○○所使用之行動電話3 支（含門號00000000
    00、0000000000及0000000000SIM卡3 張），始悉上情。
二、證據名稱：
  (一)被告甲○○於檢察官偵查及本院審理時之自白。
  (二)證人即同案被告何明樺於警詢及檢察官偵查時之證述。
  (三)證人郭楊浩、蔡依婷、蔡藝華、呂美彰、袁思潔及李宗翰於
    檢察官偵查時之證述。
  (四)自願受搜索同意書2 張、桃園縣政府警察局搜索扣押筆錄、
    扣押物品目錄表各1 份、扣押物品照片11張、被採尿人尿液
    暨毒品真實姓名與編號對照表、台灣檢驗科技股份有限公司
    濫用藥物檢驗報告各2 張、刑事案件證物採驗記錄表、內政
    部警政署刑事警察局98年2 月26日刑鑑字第0980008928號鑑
    定書、行動電話0000000000與0000000000號之雙向通聯記錄
    各1 份及扣案之第三級毒品愷他命1 包（驗前毛重48.79 公
    克，空包裝重0.43公克，因鑑驗使用費失0.21公克，驗餘淨
    重48.15 公克，驗前純質淨重46.90 公克，含與毒品無法析
    離之包裝袋1 個）、電子磅秤1 個。
  (五)臺灣高等法院被告前案紀錄表1 份。
三、應適用之法條：刑事訴訟法第299 條第1 項前段、第273 條
    之1 第1 項、第310 條之2 、第454 條第1 項，毒品危害防
    制條例第8 條第3 項、第6 項、第19條第1 項，刑法第11條
    、第38條第1 項第1 款、第74條第1 項第1 款、第2 項第4
    款、第93條第1 項第2 款。
四、論罪科刑：
  (一)按所謂販賣毒品，雖不以事後是否果有得利為要件，但仍須
    以營利之意思，而有販入或賣出之行為，方足構成，倘始終
    無營利之意思，縱以購入原價或低於原價有償讓與他人，僅
    屬轉讓範疇，自難謂為販賣行為（最高法院84年度臺上字第
    6169號判決意旨參照）。是核被告所為，係犯毒品危害防制
    條例第8 條第3 項之轉讓第三級毒品罪。起訴意旨原認被告
    涉犯毒品危害防制條例第4 條第3 項之販賣第三級毒品罪，
    尚有未恰，惟業經蒞庭檢察官於本院99年1 月19日準備程序
    中更正起訴法條，基於檢察一體原則，自應以更正後之法條
    （毒品危害防制條例第8 條第3 項）為本案起訴法條，附此
    敘明。又按轉讓毒品達一定數量者，加重其刑至二分之一，
    其標準由行政院定之，毒品危害防制條例第8 條第6 項定有
    明文規定，而依行政院98年11月20日院臺法字第0980073647
    B 號令訂定發布之「轉讓毒品加重其刑之數量標準」第2 條
    第1 項第3 款之規定（此規定原係依行政院於93年1 月7 日
    院臺法字第0930080551號令發布施行之「轉讓持有毒品加重
    其刑之數量標準」所修正，惟此修正僅係將原加重其刑之範
    圍縮小，不再包含持有毒品在內，僅限轉讓毒品部分，並將
    原名稱部分，刪除「持有」2 字，故對於本案被告所犯轉讓
    毒品罪部分，並不生影響，應逕適用修正後之規定。），轉
    讓第3 級毒品淨重達20公克以上，應加重其刑，是被告轉讓
    愷他命予何明樺之數量，已逾20公克以上，自應依毒品危害
    防制條例第8 條第6 項規定加重其刑。
  (二)至按被告於行為後，毒品危害防制條例業於98年5 月20日修
    正公布，並於98年11月20日生效施行，修正後該條例第11條
    第3 項雖新增「持有第三級毒品純質淨重20公克以上者，處
    3 年以下有期徒刑，得併科新臺幣30萬元以下罰金。」之處
    罰規定，惟被告於行為時，毒品危害防制條例第11條關於單
    純持有第3 級毒品之行為，並無任何處罰之明文規定，是被
    告為警查獲持有之第3 級毒品愷他命7 包，其純質淨重約達
    150.44公克（有內政部警政署刑事警察局98年2 月26日刑鑑
    字第0980008928號鑑定書附卷可稽），雖符合修正後毒品危
    害防制條例第11條第3 項之要件，惟被告於行為時，修正前
    毒品危害防制條例第11條對於持有第3 級毒品之行為並無處
    罰之規定，已如前述，該部分亦未經起訴，是本院就該部分
    自無庸併為審究，併此說明。
  (三)爰審酌被告轉讓毒品之犯罪動機、目的、手段，對毒品氾濫
    造成一定程度之擴散，併其所轉讓第三級毒品之數量非微，
    本不宜寬貸，惟念其犯後尚能坦承犯行、態度良好等一切情
    狀，量處如主文所示之刑。末查，被告甲○○前未曾因故意
    犯罪受有期徒刑以上刑之宣告，有臺灣高等法院被告前案紀
    錄表附卷可佐，再衡量其尚年輕識淺，可塑性尚高，其因一
    時未能深思而觸犯刑章，如今已坦承犯行、深具悔意，經此
    偵審程序及刑之宣告後，應當知所警惕，信無再犯之虞，本
    院因認所宣告之刑以暫不執行為適當，爰依刑法第74條第1
    項第1 款之規定併予宣告緩刑5 年，以啟自新。再者，為使
    被告甲○○能於本案從中深切記取教訓，爰併依刑法第93條
    第1 項第2 款、第74條第2 項第4 款之規定，諭知被告於緩
    刑期間應付保護管束，並向公庫支付新臺幣20萬元。而被告
    於本案緩刑期間，倘違反上開負擔，情節重大，足認原宣告
    之緩刑難收其預期效果，而有執行刑罰之必要，得依刑法第
    75條之1 第1 項第4 款規定撤銷其緩刑之宣告，併此敘明。
    再因毒品危害防制條例第18條第1 項前段規定應沒收銷燬者
    係第一、二級毒品，而同條項後段所定應沒入銷燬之毒品，
    專指查獲施用、持有第三、四級毒品而言，且該沒入銷燬之
    規定乃行政罰，非刑罰之從刑，尚不得由法院為沒入銷燬之
    行政罰諭知；另同條例第19條第1 項所定「供犯罪所用或因
    犯罪所得之物」，係指犯同條例第4 條至第9 條、第12條、
    第13條或第14條第1 項、第2 項之罪所用或所得之物，不包
    括毒品本身在內，自不得為第三、四級毒品沒收之依據，故
    被告用以轉讓予何明樺並經扣案之第三級毒品愷他命1 包（
    驗前毛重48.79 公克，空包裝重0.43公克，因鑑驗使用費失
    0. 21 公克，驗餘淨重48 .15公克，驗前純質淨重46.90 公
    克，含與毒品無法析離之包裝袋1 個），既屬第三級毒品之
    違禁物，且係供其犯本罪轉讓第三級毒品罪所用之物，該部
    分自應回歸刑法規定，依刑法第38條第1 項第1 款規定宣告
    沒收之（最高法院95年度台上字第911 號判決意旨參照）。
    另扣案之電子磅秤1 個及門號為0000000000號之行動電話1
    支，均為被告所有供本件犯罪所用之物，業經被告供承明確
    ，均應依毒品危害防制條例第19條第1 項宣告沒收之。又於
    被告住處所另扣案之第三級毒品愷他命7 包（驗前合計毛重
    156.29公克）、帳冊1 份及門號為0000000000、0000000000
    號之行動電話2 支等其餘扣案物，並無證據證明係被告所有
    供前揭犯罪之用，且該帳冊及行動電話均非違禁物，爰不為
    沒收之諭知。至扣案之第三級毒品愷他命7 包部分，則應由
    行政機關依法另為適當之沒入處分，附此敘明。
七、如不服本判決，得自收受送達之翌日起10日內向本院提出上
    訴狀（應附繕本），其未敘述上訴理由者，應於上訴期間屆
    滿後20日內補提理由書狀於本院，上訴於臺灣高等法院。
本案經檢察官丁俊成到庭執行職務。
中    華    民    國    99    年     1    月    29    日
                  刑事庭        法  官  林靜梅
以上正本證明與原本無異。
如不服本判決應於收受判決後10日內向本院提出上訴書狀，並應
敘述具體理由。其未敘述上訴理由者，應於上訴期間屆滿後20日
內向本院補提理由書( 均須按他造當事人之人數附繕本) 「切勿
逕送上級法院」。
                                書記官  施春祝
中    華    民    國    99    年     1    月    29    日
附錄本案論罪科刑依據之法條：
毒品危害防制條例第8條
轉讓第一級毒品者，處 1 年以上 7 年以下有期徒刑，得併科新
臺幣 1 百萬元以下罰金。
轉讓第二級毒品者，處 6 月以上 5 年以下有期徒刑，得併科新
臺幣 70 萬元以下罰金。
轉讓第三級毒品者，處3 年以下有期徒刑，得併科新臺幣30萬元
以下罰金。
轉讓第四級毒品者，處1 年以下有期徒刑，得併科新臺幣10萬元
以下罰金。
前四項之未遂犯罰之。
轉讓毒品達一定數量者，加重其刑至二分之一，其標準由行政院
定之。

司法院資訊處製作；財團法人民間司法改革基金會備份。
